ACORDAO-COMPLETO-2411596

ACÓRDÃO 6114/2020 ATA 16/2020 - PRIMEIRA CÂMARA

VISTOS, relatados e discutidos estes autos de tomada de contas especial, instaurada devido à omissão no dever de prestar contas dos recursos federais transferidos pelo Fundo Nacional de Desenvolvimento da Educação (FNDE) ao Município de Cumaru/PE, em 2013, para custeio do Programa de Apoio aos Sistemas de Ensino para Atendimento de Jovens e Adultos (PEJA) .
	ACORDAM os Ministros do Tribunal de Contas da União, reunidos em Sessão da 1ª Câmara, diante das razões expostas pelo Relator, em:
	9.1. julgar irregulares as contas do responsável Eduardo Gonçalves Tabosa Júnior, com fundamento nos arts. 1º, inciso I, e 16, inciso III, alínea "a", da Lei 8.443/1992;
9.2. condenar o responsável Eduardo Gonçalves Tabosa Júnior, com fundamento no art. 19, caput, da Lei 8.443/1992, a pagar os valores relacionados a seguir, atualizados monetariamente e acrescidos dos juros de mora, calculados a partir das respectivas datas até o dia do efetivo pagamento, e fixando-lhe o prazo de 15 (quinze) dias, contados da ciência, nos termos do art. 214, inciso III, alínea "a", do Regimento Interno do TCU, para que comprove perante este Tribunal o recolhimento do montante aos cofres do Fundo Nacional de Desenvolvimento da Educação (FNDE) :
	Valores originais (R$) 
	Datas das ocorrências

	182.831,15
	3/1/2013

	182.831,15
	8/8/2013

9.3. aplicar ao responsável Eduardo Gonçalves Tabosa Júnior a multa prevista no art. 57 da Lei 8.443/1992, no valor de R$ 50.000,00 (cinquenta mil reais) , fixando-lhe o prazo de 15 (quinze) dias da notificação, nos termos do art. 214, inciso III, alínea "a", do Regimento Interno do TCU, para que comprove perante este Tribunal o recolhimento da referida quantia aos cofres do Tesouro Nacional, a qual deverá ser atualizada monetariamente a partir da data do presente acórdão, se paga após o vencimento;
9.4. autorizar, desde logo, nos termos do art. 28, inciso II, da Lei 8.443/1992, a cobrança judicial da dívida, caso não atendida a notificação;
9.5. autorizar, caso solicitado, o pagamento das dívidas em até 36 (trinta e seis) parcelas mensais e consecutivas, observada a forma do art. 26 da Lei 8.443/1992 c/c o art. 217 do Regimento Interno do TCU;
9.6. enviar cópia deste acórdão, acompanhado do relatório e voto, à Procuradoria da República no Estado de Pernambuco, para as medidas que entender cabíveis.

Tomada de contas especial referente à omissão no dever de prestar contas dos recursos do PEJA/2013.

Primeira Câmara

Prefeitura Municipal de Cumaru/PE.

3. Responsável: Eduardo Gonçalves Tabosa Júnior (XXX.032.114-XX).

13.1. Ministros presentes: Walton Alencar Rodrigues (Presidente), Benjamin Zymler, Bruno Dantas e Vital do Rêgo (Relator).
13.2. Ministros-Substitutos presentes: Augusto Sherman Cavalcanti e Weder de Oliveira.

VITAL DO RÊGO

Trata-se de tomada de contas especial instaurada contra Eduardo Gonçalves Tabosa Júnior, ex-prefeito de Cumaru/PE, em razão da sua omissão no dever de prestar contas dos recursos federais recebidos do Fundo Nacional de Desenvolvimento da Educação (FNDE) , em 2013, para custeio do Programa de Apoio aos Sistemas de Ensino para Atendimento de Jovens e Adultos (PEJA) , no montante de R$ 365.662,30.
2.	Intimado pelo FNDE a cumprir a obrigação, o responsável manteve-se inerte.
3.	Neste Tribunal, a Secex/TCE expediu citação e audiência ao ex-prefeito, respectivamente pela omissão no dever de prestar contas e pelo não cumprimento do prazo para adimplência da referida obrigação. Os ofícios foram dirigidos inicialmente ao endereço do responsável cadastrado como pessoa física junto à Receita Federal, mas foram devolvidos pelos Correios com a indicação de destinatário "desconhecido". Novos ofícios foram então enviados a quatro endereços distintos, disponíveis no Tribunal Superior Eleitoral (TSE) , no Registro Nacional de Carteira de Habilitação (Renach) , na Relação Anual de Informações Sociais (RAIS) e, relativamente a órgão do qual o ex-prefeito consta como administrador, no Cadastro Nacional da Pessoa Jurídica (CNPJ) . Todas as quatro últimas comunicações foram entregues.
4.	Vencido o prazo regimental para manifestação, o responsável não apresentou defesa nem efetuou o pagamento do valor devido.
5.	Desse modo, a Secex/TCE, ao considerar o responsável revel, propõe que suas contas sejam julgadas irregulares, com condenação ao pagamento de débito e multa.
6.	No seu parecer, o Ministério Público junto ao TCU pronunciou-se de acordo com a proposta da unidade técnica.
	É o relatório.

não há.

Procurador Marinus Eduardo De Vries Marsico.

TOMADA DE CONTAS ESPECIAL. PEJA. OMISSÃO NO DEVER DE PRESTAR CONTAS. CITAÇÃO E AUDIÊNCIA. REVELIA. CONTAS IRREGULARES. DÉBITO. MULTA.

TOMADA DE CONTAS ESPECIAL (TCE)

Secretaria de Controle Externo de Tomada de Contas Especial (SecexTCE).

Por não ter havido a prestação de contas dos recursos transferidos pelo Fundo Nacional de Desenvolvimento da Educação (FNDE) ao Município de Cumaru/PE, em 2013, para aplicação no Programa de Apoio aos Sistemas de Ensino para Atendimento de Jovens e Adultos (PEJA) , o então prefeito Eduardo Gonçalves Tabosa Júnior foi responsabilizado pela omissão.
2.	Tanto o FNDE quanto o TCU deram oportunidades para defesa, mas o responsável não as aproveitou, tendo ficado em absoluto silêncio.
3.	Observo que, neste Tribunal, os ofícios de intimação foram encaminhados ao ex-prefeito nos seus diversos endereços de conhecimento público e caráter fidedigno (CPF, TSE, RAIS, Renach e CNPJ) , onde, em quatro deles, tiveram efetivo recebimento, cumprindo o objetivo, na forma do art. 179, inciso II, do Regimento Interno do TCU, que dispensa a entrega em mãos próprias. É oportuno mencionar a jurisprudência desta Corte no sentido de que "compete ao [responsável] manter seu domicílio atualizado perante os órgãos públicos e, não o fazendo, assume os ônus decorrentes de sua conduta omissiva" (Acórdão 3254/2015-TCU-Primeira Câmara - Relator, Ministro Benjamin Zymler) .
4.	Configurada está, portanto, a revelia do responsável, a teor do art. 12, § 3º, da Lei 8.443/1992, cabendo seguir no julgamento do processo com base nas provas disponíveis.
5.	Nesse contexto, o FNDE atestou que o ex-prefeito não apresentou a prestação de contas final do PEJA de 2013, com violação do seu dever constitucional, reafirmado nos regulamentos do programa (Resolução/CD/FNDE 48/2012) , de comprovar a boa gestão dos recursos públicos que lhe foram confiados.
6.	Sem a prestação de contas, nem manifestação nenhuma do responsável, não há como saber que finalidade tiveram as verbas repassadas, sendo assim constituída a dívida pessoal do gestor com o erário.
7.	Por conseguinte, não resta alternativa senão julgar irregulares as contas do ex-prefeito Eduardo Gonçalves Tabosa Júnior, com sua condenação ao pagamento do débito e de multa proporcional, nos termos propostos pela unidade técnica, com o aval do Ministério Público junto ao TCU.
	Diante do exposto, voto para que o Tribunal adote o acórdão que submeto a este Colegiado.
TCU, Sala das Sessões Ministro Luciano Brandão Alves de Souza, em 26 de maio de 2020.
Ministro VITAL DO RÊGO 
Relator